臺灣桃園地方法院民事裁定　　　　　 100年度消債更字第16號
聲　請　人
即　債務人　鍾美玲
上列當事人因消費者債務清理事件聲請更生，本院裁定如下：
    主  文
債務人鍾美玲自中華民國一百年九月六日下午五時起開始更生程
序。
命司法事務官進行本件更生程序。
    理  由
一、按「法院開始更生程序之裁定，應載明其年、月、日、時，
    並即時發生效力」，又「法院裁定開始更生或清算程序後，
    得命司法事務官進行更生或清算程序；必要時，得選任律師
    、會計師或其他適當之自然人或法人一人為監督人或管理人
    。」消費者債務清理條例第45條第1 項、第16條第1 項分別
    定有明文。
二、本件聲請意旨略以：聲請人前曾於民國97年10月間以書面向
    聲請人之最大債權金融機構即渣打國際商業銀行股份有限公
    司（下稱渣打銀行）請求協商債務清償方案，渣打銀行雖提
    出180 期、利率0 ％，每期（月）應繳納新臺幣（下同）13
    ,523元之還款條件，惟聲請人目前每月薪資約32,000元，每
    月撫養費用1 萬元（包含父親及2 位未成年子女）；房租費
    6,500 元（月租金13,000，與配偶各自分擔1/2 ）、伙食費
    4,500 元、水電交通雜支約5,000 元等必要費用支出共計17
    ,134元，況尚遭強制執行扣薪1/3 ，故上述協商之金額已非
    聲請人所能承擔。而99年9 月間聲請人曾復向渣打銀行商談
    協商，惟因前開協商不成立，故失其資格。承前，聲請人實
    無力償還債務，聲請人配偶之工作亦非穩定，而聲請人無擔
    保或無優先權之債務總額未逾1,200 萬元，且亦未經法院裁
    定開始清算程序或宣告破產，爰聲請更生等語。
三、經查：
（一）聲請人所主張之前揭事實，業據其提出債權人清冊、聲請
      人全戶戶籍謄本、前置協商不成立通知書、日常生活費用
      支出單據、房屋租賃契約書、財團法人金融聯合徵信中心
      信用報告、財產及收入狀況說明書、切結書、強制執行命
      令、勞工保險被保險人投保資料、聲請人個人及被扶養人
      之97、98年度綜合所得資料清單、財產歸屬資料清單、聲
      請人個人及被扶養人名下所有金融機構往來銀行存摺封面
      及內頁（薪資轉帳證明）、日常生活費用單據等影本各1
      份為證。
（二）聲請人目前負債總額為2,334,582 元。名下資產除有車號
      車號6H-0908 號（89年份，汽缸容量1,840 毫升）、6078
      -KR 號（93年份，汽缸容量1,587 毫升）汽車外，並無其
      他資產可供處分；而上開汽車出廠日期距今均已逾固定資
      產耐用年數表所定5 年之耐用年數，故殘值應非甚鉅。又
      依聲請人97、98年度綜合所得稅各類所得資料清單顯示（
      本院卷第41、42頁），聲請人97年之年所得為369,931 元
      ，98年度年所得為408,537 元；故聲請人97年度每月平均
      所得為30,828元【計算式：（369,931 ÷12=30,828 元）
      以下四捨五入】、98年度每月平均所得為34,045元【計算
      式：（408,537 ÷12=34,045 ），元以下四捨五入】，是
      聲請人自陳其目前每月平均薪資約為32,000元，應屬可採
      。
（三）聲請人雖列其每月必要支出之數額（尚未包括聲請人所列
      之扶養費）為17,134元。然查內政部曾公布100 年度臺灣
      省每人每月最低生活費為10,244元，此金額雖非可一體適
      用，然究非不可作為衡量維持基本生活所需費用之標準，
      是聲請人所列生活必要支出及扶養費加總之數額，亦應依
      此為計算之基準。承前，查聲請人之未成年子女共2 人，
      則此部份之扶養費用應為12,293元（以成年人最低必要生
      活費用6 成計算，計算式：10,244元×60％×2=12,293元
      ），故聲請人與其配偶平均分擔後，應支出之費用為6,14
      7 元。另聲請人之父鍾武雄每月生活必要支出，亦應以上
      開10,244元之數額為據，查含聲請人在內，聲請人之父共
      有2 名子女，是其父含聲請人之母在內，計有3 人共同扶
      養，故聲請人每月支付其父之扶養費用應為3,415 元（計
      算式：10,244÷3 ＝3,415 ，元以下四捨五入）。
（四）查聲請人雖於苗栗縣弘大醫院工作，然聲請人之夫即陳志
      中係於桃園縣工作，且陳志中名下亦無不動產，此有陳志
      中之財產歸屬資料清單可稽（見本院卷第233 頁），故聲
      請人及陳志中有於桃園租屋之需要。又聲請人、陳志中每
      月租金支出為13,000元，此有聲請人之房屋租約影本在卷
      可稽（本院卷第52至54頁），且以4 人居住之空間而言，
      該租金金額尚屬合理，堪認聲請人所列其經與陳志中平均
      分擔房租費用後，每月支出6,500 元之房租亦為其必要費
      用。是以，聲請人每月之必要生活費用應為26,306元（計
      算式：10,244＋6,147 ＋3,415 ＋6,500 ＝26,306）。
（五）綜上，聲請人目前每月薪資約為32,000元，扣除每月遭債
      權銀行強制執行1/3 之薪資，及每月生活必要支出26,306
      元後，已屬入不敷出，是不足清償最大債權銀行即渣打銀
      行於97年10月提出之每月還款13,523元（180 期，週年利
      率0 ％）之清償條件，是聲請人稱其無法按期繳納每期之
      清償方案，應屬可採。故依聲請人目前之經濟狀況，堪認
      聲請人已有不能清償債務之情事甚明。
四、此外，本件亦查無聲請人有消費者債務清理條例第6 條第3
    項、第8 條或第46條各款所定駁回更生聲請之事由存在，則
    聲請人聲請更生，洵屬有據，並依首揭規定命司法事務官進
    行本件更生程序，爰裁定如主文。
中    華    民    國   100    年    9     月    2     日
                民事第三庭  法  官  毛彥程
以上正本證明與原本無異。
本件不得抗告。
民國100年9月6日下午5時更生裁定公告。
中    華    民    國   100    年    9     月    5     日
                            書記官  伍幸怡